# 请教陈版同一控制下合并方的合并所有者权益变动表

提问人：jxcygui 时间：2015-03-24 08:42:15
请教陈版及视野网友，同一控制下企业合并，因期初合并方账面上并不存在对被合并方的长期股权投资，在编制比较报表时，应将被合并方的实收资本在比较报表中调整到合并所有者权益项下的资本公积下，但是期末时合并方账面上存在了对被合并方的长期股权投资，合并期末报表时，被合并方的实收资本与长期股权投资抵销了。 那么问题来了，期初被合并方的实收资本在合并所有者权益变动表的资本公积项下，期末被合并方的实收资本被抵销了不包含在资本公积项下了，合并所有者权益变动表本期资本公积的变动怎么反映这个变化？难道就直接在“所有者投入和减少资本－其他”项下直接填列个以负数计的被合并方实收资本数吗？实现是不敢这样填，感觉就象手工操作，纯粹抺平。 举个例子 母公司长期投资A公司（子公司） 7000 万，假设A公司净资产＝实收资本 7000 万， 7 月1 日，出售给B公司（子公司），转让价 7000 万。 B公司编制比较报表合并所有者权益变动表资本公积期初数 7000 万，期末合并所有者权益变动表资本公积为零。 怎么反映这个变化？ 求解，小女子谢过大家了！

回答人：chenyiwei
在发生同一控制下合并的当年度，合并股东权益变动表中，应当体现出在合并日按所支付对价（合并方自身权益工具除外）的账面价值冲减资本公积的变动，可列入“所有者投入和减少资本——其他”一行内，这样就可以解决你所说的年初年末衔接问题了，并且年初子公司的留存收益仍可滚存到年末，不受对价支付的影响。 在你所举的例子中，B在合并报表层面应体现出“所有者投入和减少资本——其他”7000万。 其实如果直接按成本法的合并结果编制抵销分录，同一控制下合并后的合并报表是很简单的，在最简单情形下一笔抵销分录即可：借：资本公积，贷：长期股权投资。（当然，如果有内部交易、内部往来，还是要按照正常方法抵销的。如果不是收购 100 ％股权，则还要体现出少数股东权益和少数股东损益）

提问人：mymilitary 时间：2015-07-09 13:53:53
在最简单情形下一笔抵销分录即可：借：资本公积，贷：长期股权投资。
请教陈版主，如果母公司的资本公积原来为 0 ，那做了上笔分录后就变为负的了？

回答人：chenyiwei
是的。但合并报表层面资本公积为负数并不是什么大问题。

提问人：安好 时间：2015-10-10 00:12:29
陈版您好：这个例子如果支付的对价是 8000 万该怎么办呢？谢谢

回答人：chenyiwei
按同一原则处理，“所有者投入和减少资本——其他”行与“资本公积”列交叉处单元格填写－ 8000 万。